臺灣高雄地方法院高雄刑事判決　　　　　96年度訴字第3647號
公　訴　人　臺灣高雄地方法院檢察署檢察官
被　　　告　乙○○
　　　　　　　　　　　 （現於臺灣高雄看守所羈押中）
指定辯護人　公設辯護人陳信凱
上列被告因違反毒品危害防制條例案件，經檢察官提起公訴（96
年度偵字20842號），本院判決如下：
    主  文
乙○○共同販賣第一級毒品，累犯，處有期徒刑拾陸年，褫奪公
權捌年。扣案之海洛因貳拾貳包（不含包裝袋，合計淨重壹點柒
柒公克），均沒收銷燬之。扣案海洛因包裝袋貳拾貳只，均沒收
。共同販賣第一級毒品所得新臺幣壹仟伍佰元，應與丙○○連帶
沒收之，如全部或一部不能沒收時，以其與丙○○之財產連帶抵
償之。
    事  實
一、乙○○前於民國93、94年間，因施用毒品案件，經本院以93
    年度訴字第1519號、94年度訴字第1170號分別判處有期徒刑
    1 年、1 年2 月確定，兩罪接續執行，於95年9 月19日假釋
    出監，並付保護管束，於96年5 月24日保護管束期滿，假釋
    未經撤銷，視為執行完畢。詎其猶不知悔改，明知海洛因係
    經政府公告，列為毒品危害防制條例所稱之第一級毒品，不
    得非法持有、販賣。竟因吸食毒品成癮，為求取得毒品施用
    ，與丙○○（業經臺灣高雄地方法院檢察署檢察官提起公訴
    ，現由本院審理中）基於販賣第一級毒品海洛因之犯意聯絡
    ，自96年7 月初某日起，接受丙○○交付門號0000000000號
    之行動電話1 支、暨第一級毒品海洛因數包，由乙○○以該
    行動電話作為與不特定人聯繫買賣毒品之工具，並將海洛因
    以塑膠吸管包裝後，以每包新臺幣（下同）500 元之價格販
    賣，乙○○於販毒後，將所得款項交予丙○○，丙○○則按
    其販賣數量多寡，給予1 包至4 包不等之海洛因施用，乙○○以此方式共為以下販賣海洛因毒品犯行：
  (一)於96年7 月（起訴書誤載為96年6 月）中旬某日，蕭丞傑以
    其所使用0000000000號行動電話，撥打乙○○上開行動電話
    ，相約在高雄市○○區○○路與苓中路口，由乙○○販賣海
    洛因毒品1包與蕭丞傑，販賣所得為500元。
  (二)於96年7 月11日上午7 時許，孔昱盛以公用電話撥打乙○○
    上開行動電話聯繫，雙方相約在高雄市○○區○○路底，乙○○到場後，販賣海洛因毒品1包與孔昱盛，販賣所得為500
    元。
  (三)於96年7 月16日上午11時許，洪素娟以其所使用0000000000
    號行動電話，撥打乙○○上開行動電話，相約在高雄市○○
    區○○路與四維路口，乙○○到場後，販售海洛因毒品1 包
    與洪素娟，販賣所得為500元。
二、嗣於96年7 月18日上午10時許，乙○○在高雄市愛河旁，因
    形跡可疑為警盤查，並經其同意至其住處搜索，當場在其住
    處扣得第一級毒品海洛因毒品共22小包（合計淨重1.77公克
    、純度17.6 3％，純質淨重0.31公克）及現金4,600 元。查
    緝過程中，適蕭丞傑、孔昱盛、洪素娟撥打乙○○上開行動
    電話欲購買毒品，然因乙○○之上開電話已為警所掌控，警
    方於接聽後遂與之約定在高雄市○○區○○路與苓中路口交
    易，而當場查獲蕭丞傑、孔昱盛、洪素娟等人欲向乙○○購
    買海洛因情事，始查悉上情，並扣得上開門號0000000000號
    行動電話1 支。
二、案經高雄市警察局苓雅分局移送臺灣高雄地方法院檢察署檢
    察官偵查起訴。
     理  由
壹、程序方面：
一、按被告以外之人於審判外之言詞或書面陳述，除法律有規定
    者外，不得作為證據，刑事訴訟法第159 條第1 項固定有明
    文。惟被告以外之人於審判外之陳述，雖不符同法第159 條
    之1至 之4 之規定，而經當事人於審判程序同意作為證據，
    法院審酌該言詞陳述或書面陳述作成時之情況，認為適當者
    ，亦得為證據。查卷附被告以外之人丁○○、洪素娟、蕭丞
    傑、孔昱盛先後於96年7 月18日在司法警察面前之陳述（見
    警卷第11至32頁），雖屬審判外之陳述，且不符同法第159
    條之1至 之4 之規定，然被告及其辯護人，既已於審判程序
    同意作為證據，本院審酌上開陳述均係承辦員警按同法第95
    條規定將應告知事項告知後，依一問一答方式所詢問、製作
    ，並無何不法或不當詢問之情形，且與待證事實有關聯性，
    是認為適當，亦具有證據能力。
二、又按除顯有不可信之情況外，從事業務之人於業務上或通常
    業務過程所須製作之紀錄文書、證明文書，屬傳聞法則之例
    外情況，亦認具有證據能力，刑事訴訟法第159 條之4 第2
    款定有明文。查卷附遠傳電信所提供被告乙○○所持有之行
    動電話門號為0000000000號自96年6 月1 日至96年7 月31日
    間之雙向通聯紀錄（見本院卷第37至第155 頁）乃遠傳電信
    於網路上所存檔、紀錄之文書，檢察官、被告及其辯護人均
    未提出有何顯不可信之情況，且與待證事項有關聯性，應屬
    從事業務之人通常業務過程所須紀錄之文書，亦具有證據能
    力。
三、再按法院或檢察官得囑託醫院、學校或其他相當之機關、團
    體為鑑定，或審查他人之鑑定，刑事訴訟法第208條定有明
    文，法院囑託鑑定機關為鑑定時，受囑託之鑑定機關應將鑑
    定經過及其結果一併載明鑑定報告書中，始符法定記載要件
    而具備證據資格，最高法院94年度臺上字第6881號判決可資
    參照。查卷附法務部調查局鑑定通知書第000000000號（見
    偵卷第62頁），係高雄市政府警察局苓雅分局依檢察機關基
    於檢察一體原則，以事前概括囑託鑑定機關方式，將獲案海
    洛因22包拍照、包裝、封緘及黏貼獲案毒品電腦管制條碼，
    逕送調查局為鑑定，由該局輸入電腦，全程管制、集中保管
    送鑑毒品，而僅檢送鑑定通知書予送鑑機關，該通知書已載
    明鑑定經過、鑑定方法、鑑定結果，是亦具有證據能力。
貳、實體方面：
一、訊據被告對於上揭事實，業於本院審理中坦白承認，核與證
    人蕭丞傑、孔昱盛、洪素娟證述，曾於前揭時、地，購買海
    洛因毒品等節相符，復有被告用以聯絡販賣毒品事宜之0000
    000000號行動電話雙向通聯紀錄1 份在卷可參，又被告遭查
    獲時，所扣白色結晶體22包，經送鑑定結果，均含第一級毒
    品海洛因成分（合計淨重1.77公克、純度17.6 3％，純質淨
    重0.31公克），有法務部96年9 月10日調科壹字第09623067
    0 50號鑑定書1 紙在卷可參，足認該白色結晶體，均係第一
    級毒品海洛因無訛。此外，本件尚有第一級毒品海洛因22包
    、被告所持前揭行動電話1 只扣案足資佐證，足認被告上開
    自白核與事實相符，自可採為認定事實之證據。本件事證明
    確，被告犯行，洵堪認定。
二、論罪科刑部分：
  (一)按海洛因係毒品危害防制條例第2 條第2 項第1 款所稱之第
    一級毒品，核被告所為，係犯毒品危害防制條例第4 條第1
    項之販賣第一級毒品罪。被告為販賣而持有海洛因之低度行
    為，應為販賣之高度行為所吸收，不另論罪。被告就販賣第
    一級毒品海洛因部分，與丙○○有犯意聯絡及行為分擔，應
    依刑法第28條論以共同正犯。又刑事法若干犯罪行為態樣，
    本質上原具有反覆、延續實行之特徵，立法時既予特別歸類
    ，定為犯罪構成要件之行為要素，則行為人基於概括之犯意
    ，在密切接近之一定時、地持續實行之複次行為，倘依社會
    通念，於客觀上認為符合一個反覆、延續性之行為觀念者，
    於刑法評價上，即應僅成立一罪，學理上所稱「集合犯」之
    職業性、營業性或收集性等具有重複特質之犯罪均屬之。（
    最高法院95年度臺上字第1079號判決可資參照）。查被告3
    次販賣第一級毒品海洛因，時間均在96年7 月中旬，地點均
    在高雄市○○區○○路附近，模式皆係利用上開門號000000
    0000號行動電話做聯繫工具，並將海洛因分別包裝後，以每
    包500 元價格賣出，其犯罪時間及地點均具有密接性，販賣
    犯行具有反覆性，而屬具有預定數個同種類行為將反覆實行
    之集合犯，依前開說明，應包括性地論以一罪，較屬合理。
    被告前於93、94年間，因施用毒品案件，經本院以93年度訴
    字第1519號、94年度訴字第1170號分別判處有期徒刑1 年、
    1 年2 月確定，兩罪接續執行，於95年9 月19日假釋出監，
    付保護管束，於96年5 月24日保護管束期滿，假釋未經撤銷
    ，視為執行完畢，有臺灣高等法院被告前案紀錄表1 份在卷
    可稽，被告受上開有期徒刑之執行完畢後5 年以內故意再犯
    本件有期徒刑以上之罪，為累犯，應依刑法第47條第1 項之
    規定加重其刑，惟因販賣第一級毒品罪之法定本刑為死刑或
    無期徒刑，依法不得再予加重。
  (二)按毒品危害防制條例第17條所謂「供出毒品來源，因而破獲
    者，得減輕其刑」者，考其立法用意，旨在鼓勵被告供出其
    所製造、運輸、販賣或持有之毒品來源，俾追究出該毒品上
    游製造或販賣麻醉藥品者而言，以澈底清除毒品氾濫，防止
    毒品之蔓延而言，如僅供出共犯，而未供出上游之毒品來源
    ，即不得依前開法條減輕其刑（最高法院85年度臺上字第62
    00號、95年度臺上字第489號判決意旨可資參照）。本件被
    告雖於審理中供出係丙○○交付毒品委其販賣，惟被告受丙○○委託販賣毒品，藉以換取海洛因毒品施用，其與丙○○
    就該販賣毒品犯行，互有犯意聯絡及行為分擔，應成立共犯
    關係，參諸前揭說明，與供出上游毒品來源得以減刑之規定
    不符，自不得依毒品危害防制條例第17條減刑。被告指定辯
    護人主張被告得據此減刑云云，尚非有據。
  (三)另被告所犯上開販賣第一級毒品罪之法定本刑為死刑或無期
    徒刑之罪，惟念其販賣第一級毒品次數非多，數量非鉅，實
    際販毒所得亦僅1,500 元，所生危害與查獲販賣毒品數量達
    數公斤以上相較，顯然有別而無從比擬，倘科以被告該法定
    最低之刑，尚嫌過重，情輕法重，其情狀尚堪憫恕，爰依刑
    法第59條規定，減輕其刑。爰審酌被告明知毒品危害人身健
    康，竟為換得毒品施用，受他人指使販賣第一級毒品海洛因
    ，戕害他人身心健康，並妨害社會公共秩序及善良風俗，殊
    不足取，惟念犯後坦承犯行，販賣毒品數量非多，犯罪情節
    尚非嚴重等一切情狀，量處如主文所示之刑，以示懲儆。又
    本件依被告犯罪之性質，認有褫奪公權之必要，依刑法第37
    條第2項，併予宣告褫奪公權如主文所示之期間。
  (四)扣案之白色粉末22包，經送鑑定結果，均係第一級毒品海洛
    因無訛，已如前述，爰依毒品危害防制條例第18條第1 項之
    規定，併予宣告沒收銷燬之。至檢驗耗用之海洛因既已滅失
    ，自無庸宣告沒收銷燬。扣案第一級毒品海洛因之包裝袋22
    只（重7.21公克，業經鑑定機關分別與內裝之海洛因鑑析其
    重量，足見與扣案之海洛因並無不可析離之關係），為被告
    所有供販賣毒品所用之物，應依毒品危害防制條例第19條第
    1 項之規定，宣告沒收。又共同正犯之犯罪所得為新臺幣時
    ，因係合併計算，且於全部或一部不能沒收時以其財產抵償
    之，為避免執行時發生重複沒收、抵償之情形，故各共同正
    犯之間係採連帶沒收主義，於裁判時僅諭知連帶沒收，不得
    就全體共同正犯之總所得對各該共同正犯分別重複諭知沒收
    （最高法院95年度台上字第1781號判決意旨參照）。本件被
    告販賣第一級毒品海洛因所得共計1500元，應依毒品危害防
    制條例第19條第1 項之規定諭知沒收，該販賣所得現金部分
    ，應宣告與該共犯連帶沒收之，如全部或一部不能沒收時，
    以其財產抵償之。扣案被告用以聯繫販毒事宜之0000000000
    號手機，雖係丙○○交付其使用，惟該手機申請人為包進發
    ，有遠傳電信96年8 月7 日回函1 份在卷可憑（見偵卷第23
    頁），因其非屬違禁物，且非被告或共犯丙○○所有之物，
    自不得予以宣告沒收，公訴意旨就此部分請求宣告沒收，尚
    有誤會。另被告遭查獲時，雖自其處扣得現金4,600 元，惟
    因被告供稱歷次販賣毒品所得，均已交予丙○○，換取毒品
    施用，參以本件復無證據顯示被告於遭查獲當天，有何販賣
    毒品後收款之情，前開扣案款項，應與本件販毒犯行無關。
    此外，被告遭查獲後，共有丁○○、蕭丞傑、洪素娟、徐夢
    塵、許全成等人再撥打被告上開電話，遭員警接聽電話後，
    相約在外而查獲，並扣得其等個人所有之行動電話各1 支，
    惟因該電話與被告前揭販毒犯行無涉，故均不予宣告沒收，
    附此敘明。
參、不另為無罪諭知部分：
一、公訴意旨另以：被告乙○○於96年6 月中旬某日起至6 月底
    某日止，以行動電話門號0000000000號之行動電話與丁○○
    之門號0000000000號行動電話聯繫後，透過某姓名、年籍不
    詳之成年男子交付海洛因毒品給丁○○，以每包500 元之價
    格販賣海洛因毒品給丁○○，總計在高雄市○○○路之家樂
    福前交付海洛因毒品3 次，在高雄市○○路之國軍英雄館前
    則交付1 次，因認被告涉犯毒品危害防制條例第4 條第1 項
    之販賣第一級毒品罪嫌等語。
二、按犯罪事實應依證據認定之，無證據不得認定其犯罪事實。
    又不能證明被告犯罪者，應諭知無罪之判決，刑事訴訟法第
    154 條第2 項、第301 條第1 項分別定有明文。所謂證據，
    係指足以認定被告確有犯罪行為之積極證據而言，該項證據
    自須適合於被告犯罪事實之認定，始得採為斷罪資料。苟積
    極證據不足為不利於被告事實之認定時，即應為有利於被告
    之認定，更不必有何有利之證據，最高法院29年上字第3105
    號、30年上字第816 號分別著有判例可資參照。
三、公訴人認被告涉有前開販賣第一級毒品罪嫌，無非係以證人
    丁○○於警詢及偵查時所為證述，暨被告遭查獲時，持有00
    00000000號行動電話為其論罪依據。訊據被告堅詞否認有於
    上開時、地販賣第一級毒品海洛因給丁○○，辯稱：伊於96
    年7 月10、11日始自丙○○處，取得前開號0000000000號行
    動電話，聯繫販賣海洛因毒品事宜，是伊並未在96年6 月中
    販賣毒品予丁○○等語。
四、經查：證人丁○○於警詢及偵查中均證稱：我曾於96年6 月
    中旬至6 月底期間內撥打0000000000號電話，與對方相約在
    高雄市○○路之家樂福門口或國軍英雄館購買海洛因毒品，
    共有2 個人來交付毒品，但均非本案被告等語（見警詢卷第
    11至14頁、偵查卷第18頁），則依證人丁○○親身見聞，被
    告非係交付毒品予其之人，已為明確。至其證稱購毒時，所
    撥打0000000000號之電話，雖與本案被告聯絡販毒事宜所用
    電話相同。惟丙○○另曾於96年6 月起，提供上開電話供不
    特定人得以撥打聯絡購毒事宜，由方志強、陳成受、龔啟育
    、賀同吉負責接聽上開購毒聯絡電話，並約定相關毒品交易
    數量、地點，販賣第一級毒品海洛因予鄭啟能、許全成、許
    昭仁、綽號「清龍」男子等情，業經台灣高雄地方法院檢察
    署檢察官另案將丙○○、方志強、陳成受、龔啟育、賀同吉
    以涉嫌販賣第一級毒品罪嫌提起公訴等情，有該署96年度偵
    字第21185 、21186 、26719 號起訴書1 紙在卷可參（見本
    院卷第172 頁），經調取該案卷宗審閱結果，被告方志強、
    陳成受、龔啟育、賀同吉於警詢及偵查中均坦承犯行，另證
    人鄭啟能亦於警詢及偵查中證述：伊於96年6 月間以其門號
    0000000000號行動電話，撥打0000000000號電話，向綽號「
    發仔」男子購買毒品，自96年7 月後改打0000000000號向「
    發仔」購買毒品，賣伊毒品的是賀同吉、龔啟育，交易地點
    分別在國軍英雄館、阮外科旁巷子、中華路與新田路口等處
    等語明確，有該警詢及偵查筆錄各1 紙存卷可參（見本院卷
    第203 至第214 頁），顯見丙○○確有將0000000000號行動
    電話交予他人使用之情，參以證人丁○○證述其係於96年6
    月間，在中華路或國軍英雄館前購買毒品一節，與證人鄭啟
    能所述購買時間相近、地點相同，反觀本案認定被告自96年
    7 月上旬起，與購毒者相約在四維路交付毒品，卻與上情有
    別，證人丁○○因此甚有可能係向另案被告賀同吉等人購買
    毒品，而與本案被告無涉，自難單憑被告亦以0000000000號
    行動電話聯絡販毒事宜，遽為其不利之認定。此外，又缺乏
    積極證據可認被告有前開販賣第一級毒品海洛因之犯行，被
    告所辯尚非無據，此部分被訴犯行即屬不能證明，惟此部分
    如成立犯罪，即與其前揭起訴經論罪之犯罪事實具集合犯之
    一罪關係，爰不另為無罪之諭知，附此敘明。
據上論斷，應依刑事訴訟法第299 條第1 項前段，毒品危害防制
條例第4 條第1 項、第18條第1 項前段、第19條第1 項，刑法第
11條、第28條、第47條第1 項、第59條、第37條第2 項，判決如
主文。
本案經檢察官甲○○到庭執行職務。
中　　華　　民　　國　　96　　年　　12　　月　　27　　日
　　　　　　　　　刑事十一庭  審判長法　官  施柏宏
                                    法　官　林書慧
                                    法  官  黃宗揚
以上正本證明與原本無異。
如不服本判決應於收受本判決後10日內向本院提出上訴書狀，並
應敘述具體理由，如未敘述上訴理由者，應於上訴期間屆滿後20
日內補提理由書狀於本院（均須按他造當事人之人數附繕本）「
切勿逕送上級法院」。
中　　華　　民　　國　　96　　年　　12　　月　　27　　日
　　　　　　　 　　　　　　　　　　 書記官  王壹理
毒品危害防制條例第4條第1項
製造、運輸、販賣第一級毒品者，處死刑或無期徒刑；處無期徒
刑者，得併科新臺幣1千萬元以下罰金。
